---
title: 'Chapter 4:'
subtitle: "Auchenorrhyncha in the Agroecosistems of Western Andalusia with focus on the vectors of *Xylella fastidiosa*: community description, seasonal abundance, and effects of site-specific, climatic and landscape factors"
author: "Laura Avivar-Lozano, José Mª. Molina-Rodríguez , Sergio Pérez-Guerrero"
date: "`r Sys.Date()`"
output:
  html_document:
    toc: TRUE
    toc_depth: 5
    toc_float: TRUE
    number_section: FALSE
    theme: "cosmo"
    code_download: true
editor_options: 
  markdown: 
    wrap: 72
---

```{=html}
<style>
/* Justificar todo el texto en párrafos y listas */
p, li {
  text-align: justify;
}
</style>
```

```{r setup, include=FALSE}
knitr::opts_chunk$set(echo = TRUE)
knitr::opts_chunk$set(message = FALSE)
knitr::opts_chunk$set(warning = FALSE)
```

```{r message=FALSE}
if (!requireNamespace("pacman", quietly = TRUE)) install.packages("pacman")
pacman::p_load(
  skimr, writexl, readr, readxl, data.table,
  tidyverse, tidylog, summarytools, here,
  plotrix, lubridate, textshape, ggrepel,ggforce,
  bipartite, FSA, vegan, mvabund, reshape2
)
```

## 1.3 NDMS and PERMANOVA

```{r}
tax<-read_excel(here("data/resultado_taxonomia_final2.xlsx")) 
tax1<-tax%>% dplyr::filter(año!=2020, !iden %in% c("noiden", "genero"))
```

### 1.3.1 Seleccion por fecha+habitat+crop

```{r} 
species <-dcast(data = tax1, formula = fecha+habitat + crop ~species, fun.aggregate = sum, value.var = "total") 
sum(rowSums(species[-c(1, 2, 3,99)]) == 0) 
species <- species[rowSums(species[, -c(1,2,3,99)])> 0, ]
```

```{r}
sp<-species[,4:98] #Community matriz (Abundance)
sp_crop <- as.factor(species$crop) #metadata crop
sp_habitat <- as.factor(species$habitat) #metadata habitat
sp_full<-species[,2:3] #metadata full
sp_full$habitat <- as.factor(sp_full$habitat) 
sp_full$crop <- as.factor(sp_full$crop) 
```

#### 1.3.1.1 NDMS

```{r}
 sp1 <- metaMDS(comm = sp,
               distance = "bray",
               trace = TRUE)
```

```{r}
# Ajustar especies al NMDS
species_fit <- envfit(sp1, sp, permutations = 999)
species_scores <- as.data.frame(scores(species_fit, "vectors"))
species_scores$species <- rownames(species_scores)  # Asignar nombres de especies
```

```{r}
species_scores$r2 <- species_fit$vectors$r
species_scores <- species_scores[species_fit$vectors$pvals < 0.05 & species_scores$r2 > 0.2, ] # Filtrar solo especies con alta significancia
```

Plot

```{r}
nmds_points <- as.data.frame(scores(sp1, display = "sites"))
nmds_points$crop <- sp_crop  # add crop
nmds_points$habitat <- sp_habitat   # add habitat
```

```{r}
ggplot(data = nmds_points, aes(x = NMDS1, y = NMDS2, color = crop, shape = habitat)) +
  geom_point(size = 3, alpha = 0.8) +  # Puntos de los sitios
  geom_mark_ellipse(aes(fill = crop), alpha = 0.2) +  # Elipses por cultivo
  geom_segment(data = species_scores, aes(x = 0, y = 0, xend = NMDS1, yend = NMDS2),
               arrow = arrow(length = unit(0.2, "cm")), color = "black", inherit.aes = FALSE) +  
  geom_text_repel(data = species_scores, aes(x = NMDS1, y = NMDS2, label = species),
                  color = "black", size = 3, inherit.aes = FALSE) +  
  scale_shape_manual(values = c(16, 17, 15)) +  # Formas: círculo, triángulo, cuadrado
  theme_minimal()
```

#### 1.3.1.2 PERMANOVA

```{r}
bray_dist <- vegdist(sp, method = "bray")
permanova<- adonis2(bray_dist ~ crop+habitat, 
                    data = data.frame(sp_full), 
                    permutations = 999, 
                    by = "margin")
print(permanova)
```

##### 1.3.1.2.1 Dispersion

PERMANOVA asume que la dispersión de los grupos es homogénea

```{r}
b_c <- betadisper(vegdist(sp, method = "bray"), group = sp_full$crop)
permutest(b_c, permutations = 999)
boxplot(b_c)
```

```{r}
b_h <- betadisper(vegdist(sp, method = "bray"), group = sp_full$habitat)
permutest(b_h, permutations = 999)
boxplot(b_h)
```

No hay diferencias entre la comunidad

### 1.3.2 Seleccion por habitat+crop

Ordenacion por habitat y cultivo

```{r}
species<-dcast(data = tax1, formula = habitat + crop ~ code,
               fun.aggregate = sum, value.var = "total")
sum(rowSums(species[, -c(1, 2,98)]) == 0)
```

```{r}
sp<-species[,3:97] #Community matriz (Abundance)
sp_crop <- as.factor(species$crop) #metadata
sp_habitat <- as.factor(species$habitat) #metadata
sp_full<-species[,1:2] #metadata full
sp_full$habitat <- as.factor(sp_full$habitat) 
sp_full$crop <- as.factor(sp_full$crop) 
```

```{r}
 sp1 <- metaMDS(comm = sp,
               distance = "bray",
               trace = TRUE)
```

```{r}
# Ajustar especies al NMDS
species_fit <- envfit(sp1, sp, permutations = 999)
species_scores <- as.data.frame(scores(species_fit, "vectors"))
species_scores$species <- rownames(species_scores)  # Asignar nombres de especies
```

```{r}
species_scores$r2 <- species_fit$vectors$r
species_scores <- species_scores[species_fit$vectors$pvals < 0.05 & species_scores$r2 > 0.2, ] # Filtrar solo especies con alta significancia
```

Plot

```{r}
nmds_points <- as.data.frame(scores(sp1, display = "sites"))
nmds_points$crop <- sp_crop  # add crop
nmds_points$habitat <- sp_habitat   # add habitat
```

```{r}
ggplot(data = nmds_points, aes(x = NMDS1, y = NMDS2, color = crop, shape = habitat)) +
  geom_point(size = 3, alpha = 0.8) +  # Puntos de los sitios
  geom_mark_ellipse(aes(fill = crop, group = crop), alpha = 0.2) +  # Elipses por cultivo
  geom_segment(data = species_scores, aes(x = 0, y = 0, xend = NMDS1, yend = NMDS2),
               arrow = arrow(length = unit(0.2, "cm")), color = "black", inherit.aes = FALSE) +  
  geom_text_repel(data = species_scores, aes(x = NMDS1, y = NMDS2, label = species),
                  color = "black", size = 3, inherit.aes = FALSE) +  
  scale_shape_manual(values = c(16, 17, 15)) +  # Formas: círculo, triángulo, cuadrado
  theme_minimal()
```

#### 1.3.1.2 PERMANOVA

```{r}
bray_dist <- vegdist(sp, method = "bray")
permanova<- adonis2(bray_dist ~ crop+habitat, 
                    data = data.frame(sp_full), 
                    permutations = 999, 
                    by = "margin")
print(permanova)
```

##### 1.3.1.2.1 Dispersion

PERMANOVA asume que la dispersión de los grupos es homogénea

```{r}
b_c <- betadisper(vegdist(sp, method = "bray"), group = sp_full$crop)
permutest(b_c, permutations = 999)
boxplot(b_c)
```

```{r}
b_h <- betadisper(vegdist(sp, method = "bray"), group = sp_full$habitat)
permutest(b_h, permutations = 999)
boxplot(b_h)
```

No hay ordenacion de comunidad por cultivo \# 1. Auchenorrhyncha Olive
Crops \## 1.1.Interaction network analysis
